最高法院刑事判決                              八十六年度台上字第四七二四號
    上訴人  甲○○
右上訴人因重利案件，不服台灣高等法院台南分院中華民國八十六年五月三十日第二
審更審判決（八十六年度上更(一)字第一五六號，起訴案號：台灣台南地方法院檢察署
八十四年度偵字第七四六一號），提起上訴，本院判決如左：
    主  文
上訴駁回。
    理  由
按刑事訴訟法第三百七十七條規定，上訴於第三審法院，非以判決違背法令為理由，
不得為之。是提起第三審上訴，應以原判決違背法令為理由，係屬法定要件。如果上
訴理由狀並未依據卷內訴訟資料，具體指摘原判決不適用何種法則或如何適用不當，
或所指摘原判決違法情事，顯與法律規定得為第三審上訴理由之違法情形，不相適合
時，均應認其上訴為違背法律上之程式，予以駁回。本件上訴人甲○○上訴意旨略謂
：上訴人一再以自民國八十四年三月間起，才開始營業，非自八十三年六月間即經營
高利貸；在八十四年三月以前，係由綽號「阿國」者所放款，與上訴人無關，而上訴
人經手放款不過新台幣（下同）一百多萬元而已，且貸出之款項，有去無回，所收票
據多未兌現，無實際得利之事實，何來所謂獲利共約六百萬元，原審對此事實悉未調
查，遽予判決，徒憑空洞之警訊筆錄即令上訴人承擔全部罪行，有應於審判期日調查
之證據未予調查及違背刑事訴訟法第一百五十六條第二項之違法云云。惟查原判決維
持第一審論處上訴人乘他人急迫，貸以金錢，而取得與原本顯不相當之重利為常業罪
刑之判決，駁回上訴人在第二審之上訴，除引用第一審判決所記載之事實、證據及認
定之理由外，對於上訴人在原審所為伊係於八十四年四月起始在台南市○○路三○八
號十二樓之三經營放款業務，在此之前，係由綽號「阿國」者經營，與伊無關等語之
辯解，以上訴人在警訊中已供認自八十三年六月間起，即在台南市○○路某公寓內，
並自同年十一月初轉至同市○○路三○八號十二樓之三續為本件犯行，核與借款人所
供情節相符，而扣押如第一審判決附表所示借款人簽發之支票，有多張係八十三年八
月間所簽發，足見上訴人係自八十三年六月間起，即為本件犯行無訛，所辯係屬避重
就輕之詞，不足採信，已依調查所得之上開證據資料，詳加指駁。又原判決所援引之
第一審判決，認定上訴人有本件常業重利，計獲利約六百萬元之事實，並非僅以上訴
人在警訊之自白為唯一之論據，尚以借款人潘朝江、簡源發、高登進、賴雪英、陳致
遠，劉鶴齡、施瓊雲等人之供述，及經警查扣如第一審判決附表所示之物品，為其所
憑之證據及認定之理由，足以證明上訴人之警訊自白與事實相符。顯無上訴意旨所指
摘之違法情事。是上訴意旨並未依據卷證資料具體表明原判決如何違背法令，徒就原
審已加調查及已於判決內明之事項，憑其個人意見，復任意為事實上之爭論，殊非
適法之第三審上訴理由，應認其上訴為違背法律上之程式，予以駁回。
據上論結，應依刑事訴訟法第三百九十五條前段，判決如主文。
中      華      民      國    八十六    年      八      月      八      日
                              最高法院刑事第二庭
                                  審判長法官  施  文  仁
                                        法官  陳  炳  煌
                                        法官  張  淳  淙
                                        法官  洪  文  章
                                        法官  林  錦  芳
      右正本證明與原本無異
                                              書  記  官
中      華      民      國    八十六    年      八      月     十三     日
